臺灣臺中地方法院刑事判決　　　　　　　　　　　　九十一年度易字第一二二三號
　　公　訴　人　臺灣臺中地方法院檢察署檢察官
　　被　　　告　甲○○
右列被告因妨害自由案件，經檢察官提起公訴（九十一年度偵字第一二二三號），本
院判決如左：
    主  文
甲○○以加害生命、身體、財產之事，恐嚇他人致生危害於安全，處有期徒刑肆月，
如易科罰金，以參佰元折算壹日。又以強暴妨害人行使權利，處有期徒刑肆月，如易
科罰金，以佰元折算壹日。應執行有期徒刑柒月，如易科罰金，以參佰元折算壹日
。
    事  實
一、甲○○前因犯過失傷害罪，經臺灣臺南地方法院於民國八十一年四月十六日判處
    有期徒刑五月確定，於同年五月十二日易科罰金執行完畢，復因違反麻醉藥品管
    理條例案件，經臺灣臺南地方法院於八十一年七月二日判處有期徒刑六月確定，
    於同年八月三日易科罰金執行完畢，又因違反毒品危害防制條例案件，經臺灣臺
    南地方法院於八十二年七月七日判處有期徒刑六月確定，並於八十二年八月二十
    日送監執行。繼因違反麻醉藥品管理條例等案件，經臺灣臺南地方法院於八十二
    年十二月三日判處有期徒刑一年十月（吸用麻藥十月、槍械七月、槍械七月，定
    執行刑一年十月）確定，並接續執行，指揮書執畢日期為八十四年十二月十一日
    ，另於八十四年一月二十八日假釋付保護管束，假釋未被撤銷而執行完畢（不構
    成累犯）。甲○○與乙○○二人係夫妻，屬家庭暴力防治法第三條第一款規定之
    家庭成員。甲○○因細故與乙○○睹氣爭吵，竟於九十年十一月十五日下午二時
    四十分許，前往臺中縣龍井鄉○○路乙○○所經營之「奇美小吃部」，揚言放火
    燒店，旋即自店內攜走乙○○所有、原用於裝酒之空桶一個，並於十分鐘後將上
    開空桶裝盛約十公升之汽油後返回店內，將上開裝盛約十公升汽油之桶子置放於
    店內櫃檯下面，以此加害生命、身體、財產之事，恐嚇乙○○，使乙○○心生畏
    懼，致生危害於其安全。嗣逾五分鐘許，復為阻擾乙○○繼續在該店經營小吃生
    意，竟至該店廚房內，強行取走乙○○經營小吃店生意所用之菜刀、水果刀、檳
    榔刀、剪刀各一支，置放汽車後車廂內，使乙○○無法使用上開菜刀、水果刀、
    檳榔刀、剪刀，以此強暴行為妨害乙○○行使上開工具之權利。嗣經乙○○報警
    處理後，經警查獲並扣得上開乙○○所有之空桶一個。
二、案經乙○○訴由臺中縣警察局烏日分局報告臺灣臺中地方法院檢察署檢察官偵查
    起訴。
    理  由
一、訊據被告甲○○固坦承有攜帶空桶裝填汽油後置於「奇美小吃部」店內櫃檯下面
    ，以及將店內告訴人乙○○經營小吃店生意所用之菜刀、水果刀、檳榔刀、剪刀
    各一支收起置於汽車後車廂內之事實，惟矢口否認有何恐嚇、妨害自由等犯行，
    辯稱其並未言放火燒店，而係開車去買汽油回店內係為了給機車加油，因機車鑰
    匙置於告訴人乙○○處，因此其暫時將汽油置於櫃台下面，至於其將菜刀、水果
    刀、檳榔刀、剪刀各一支收起，係因為告訴人乙○○表示不要再做生意了，因此
    其將上開工具收起置於汽車後車廂內云云。經查：右揭犯罪事實已據告訴人乙○○迭於警訊時、偵查中及本院審理中指訴歷歷，核與證人即在現場店內消費之丙○○於警訊時及本院審理中證述情節相符，並有現場照片四幀、現場圖一份在卷
    可稽，復有告訴人乙○○所有而由被告持以裝盛汽油之空桶一個扣案可資佐證。
    被告雖辯以其攜汽油至店內係欲為告訴人所有之機車加油云云，惟查被告於審理
    中自承「奇美小吃部」至加油站來回僅需約十分鐘等語，而告訴人乙○○於審理
    中指述稱渠與被告並未曾以汽油桶裝盛汽油自行加油，均係自行開車或騎車至加
    油站加油，從渠等住處至該店即會經過加油站，加油站距離約三、五分鐘車程等
    語，顯見該小吃店距離加油站距離不遠，衡情被告與告訴人之車輛如需加油並無
    不便之處，當無另行以汽油桶裝盛後攜回店內自行加油可言。又被告取走上開菜
    刀、水果刀、檳榔刀、剪刀係為不讓告訴人做生意等情，業被告於偵查中供認不
    諱，且被告於偵訊時供承當時店內除告訴人乙○○、證人丙○○外，另有三、四
    人等語，另證人丙○○於審理中證稱其當時在上開小吃部內喝酒、吃飯，現場除
    老闆娘（指告訴人）外，尚有六、七個客人在場消費等語，其所稱在店內消費人
    數雖有出入，惟就當時確有多名客人在店內消費一節，應無疑義，其店內尚有多
    名客人消費，告訴人自無表示不要再做生意之理。綜上所述，被告所辯無非卸責
    之詞，不足採信，本件事證明確，被告之犯行堪以認定，應予依法論科。
二、查被告甲○○揚言放火燒店，旋於十分鐘後攜帶約十公升之汽油桶返回店內置於
    櫃檯下面，以此加害生命、身體、財產之事，恐嚇乙○○，使人告訴人乙○○心
    生畏懼一節，核其所為，係犯刑法第三百零五條恐嚇危害安全罪。復按刑法第三
    百零四條之強暴、脅迫，祇以所用之強脅手段足以妨害他人行使權利，或足使他
    人行無義務之事為已足，並非以被害人之自由完全受其壓制為必要。如果上訴人
    雇工挑取積沙，所使用之工具確為被告強行取走，縱令雙方並無爭吵，而其攜走
    工具，既足以妨害他人工作之進行，要亦不得謂非該條之強暴、脅迫行為，最高
    法院二十八年上字第三六五０號著有判例。本件被告甲○○強行將告訴人乙○○
    經營小吃店生意所用之菜刀、水果刀、檳榔刀、剪刀各一支取走，使告訴人乙○○無法使用上開菜刀、水果刀、檳榔刀、剪刀，以此強暴行為妨害乙○○行使上
    開工具之權利，核其所為係犯刑法第三百零四條第一項強制罪。被告以其基於單
    一之恐嚇犯意，於短時間內先以言詞表示欲燒店後，旋於十分鐘後攜帶汽油返回
    店內，係於同一地點，緊接時間內，接續以言詞及動作恐嚇告訴人，係利用同一
    機會，在同一時段就同一犯罪構成事實，本於單一犯意接續進行，以實現一犯罪
    構成要件之單一行為，屬接續犯，就其所犯恐嚇危害安全罪部分，應以單純一罪
    論。本件被告對告訴人實施精神上不法侵害行為，而成立恐嚇危害安全罪及強制
    罪，自屬家庭暴力防治法第二條第二項所稱之家庭暴力罪。又其所犯刑法第三百
    零四條第一項強制罪與同法第三百零五條恐嚇危害安全罪間，犯意各別，罪名不
    同，應予分論併罰。爰審酌被告僅因夫妻細故賭氣之犯罪動機，率爾恐嚇及以不
    法行為妨害告訴人正當權利之行使，雖其犯罪手段尚非劇烈、所生之危害非鉅，
    惟其犯罪後猶設詞飾卸，未見有何悔意之犯後態度等一切情狀，各量處如主文所
    示之刑，且均諭知易科罰金之拆算標準，並定其應執行刑，及就所定應執行之刑
    諭知易科罰金之折算標準。又扣案空桶一個雖係犯罪所用之物，惟係告訴人所有
    而非被告所有，業據被告供明在卷，本院復查無實據可證該空桶為被告所有，自
    無從為沒收之諭知，附此敘明。
據上論斷，應依刑事訴訟法第二百九十九條第一項前段，刑法第三百零四條第一項、
第三百零五條、第四十一條第一項前段、第二項、第五十一條第五款，罰金罰鍰提高
標準條例第一條前段、第二條，判決如主文。
中      華      民      國      九十一      年      七      月    八    日
                      臺灣臺中地方法院刑事第二庭
                                        法  官  陳  葳
右正本證明與原本無異。
如不服本判決，應於收受本判決後十日內向本院提出上訴書狀，其未敘述上訴理由者
，並得於提起上訴後十日內向本院補提理由書狀（均須按他造當事人之人數附繕本）
「切勿逕送上級法院」。
                                        書記官
中      華      民      國      九十一      年      七      月    八    日
附錄法條：
刑法第三百零四條：
以強暴、脅迫使人行無義務之事或妨害人行使權利者，處三年以下有期徒刑、拘役或
三百元以下罰金。
前項之未遂犯罰之。
刑法第三百零五條：
以加害生命、身體、自由、名譽、財產之事，恐嚇他人致生危害於安全者，處二年以
下有期徒刑、拘役或三百元以下罰金。
